臺灣高等法院高雄分院刑事裁定　　　　　　　　　　　九十一年度交抗字第八六號
　　抗　告　人　乙○○
　　抗　告　人　甲○○
右列抗告人因聲明異議案件，不服臺灣高雄地方法院中華民國九十一年六月十八日裁
定（九十一年度交聲字第三三八號），提起抗告，本院裁定如左：
    主  文
抗告駁回。
    理  由
一、本件抗告意旨略以：抗告人乙○○駕駛抗告人甲○○所有車號ＹＫ－０六八七號
    小客車於民國九十一年五月十四日下午五時許，在抗告人所居住之湖山春曉社區
    門前，遭高雄縣警察局交通隊所屬隊員拖吊，茲因抗告人乃暫停車大約三分鐘，
    並因急事回家又立刻下來，惟拖吊隊卻立刻拖走，顯然違反行政法上之「比例原
    則」，其執行顯然不當；因為(一)、抗告人乙○○係臨時停車，且停在黃線而非紅
    線上，又未併排停車，並按「閃黃燈」之「警示燈」，且又「車窗均降下」，及
    「車門未上鎖」，均在顯示抗告人乃離開車子一下，而人在附近且將迅速離開，
    又有抗告人所住之湖山春曉社區大樓管理員，但拖吊隊就其他停在黃線且車門上
    鎖，足見其人離去甚久之車輛不為拖吊，反而就抗告人「按有閃黃燈」「未上鎖
    」「駕駛座車窗已降下」，而僅停不到三分鐘之小客車立以「迅雷不及掩耳」之
    方式拖走，尤見其行政行為之手段欠缺妥當性而違反行政法上之「比例原則」，
    即以此拖吊方式之霹靂手段來嚴懲抗告人乙○○臨時停車在黃線上之行為，有如
    用「大砲打小鳥」一般，顯然違反行政法上之「比例原則」中之「手段妥當性」
    及「必要性」之原則，蓋抗告人雖有違規，惟是因短暫及急事之違規停車行為，
    不需要以「最強硬」之拖吊方式來嚴懲；況且，抗告人「車窗已放下」又「全車
    未上鎖」並按「閃黃警示燈」，又停在「自家大門口」，不是停在外面，可見其
    執法違反上述行政法之比例原則，令抗告人難以甘服。(二)再者，坐落高雄縣鳳山
    市○○路○段一四七號對面之黃線，係他人所私劃，而一四二巷為私人用地，尤
    見該拖吊地段並未依法規編定為黃線區，顯然違反法律之保留原則。(三)、又上述
    車輛係由抗告人乙○○駕駛，車主甲○○並未違規，惟罰單卻以甲○○為處罰對
    象，並不合法。(四)、抗告人所以未收受高雄交通裁決所之裁決書，係因抗告人先
    行在期間內以郵局劃撥方式繳費，並同時以書函申訴到高雄市交通裁決所，原裁
    定竟因此而駁抗告人之異議，顯有不合，為此提起抗告。
二、按受處分人不服第八條主管機關所為之處罰，得於接到裁決書之翌日起二十日內
    向管轄地方法院聲明異議，道路交通管理處罰條例第八十七條第一項定有明文，
    可見得依該條規定聲明異議者，以受處分人為限。另道路交通案件處理辦法所稱
    之交通案件，指違反道路交通管理處罰條例，經公路主管機關或警察機關或其聯
    合設置之裁決機關處罰後，聲明異議之案件，道路交通案件處理辦法第二條第一
    款亦著有規定。是依道路交通管理處罰條例第八十七條規定，向管轄法院聲明異
    議者，自以經公路主管機關或警察機關或其聯合裁決機關業已為裁決處罰之案件
    始得為之。
三、經查：九十一年五月十四日，有人駕駛抗告人甲○○之車牌號碼ＹＫ－六八七
    號自小客車，在高雄縣鳳山市○○路○段停車，遭高雄縣警察局以高警交字第Ｎ
    六九二七七七號通知單舉發違規，後因該案於九十一年五月十四日郵撥結案
    ，是尚未予裁決等情，有高雄市政府警察局舉發違反道路交通管理事件通知單、
    高雄市交通事件裁決所九十一年六月十貳日高市建裁字第七六六號書函足參，
    是本件違規事件乃屬尚未經裁決機關裁決之事件，並無受處分人存在，從而，本
    件抗告人顯係對未經裁決機關為裁決處罰前之違規案件聲明異議，揆諸首揭說明
    ，其異議為不合法自應予以駁回（至其雖表示有對高雄市交通裁決所提出申訴，
    但在該所裁決前，本件並無裁決書存在，本院自無法預先審究其裁決是否合法）
    。從而原審以其異議為不合法而予駁回，於法並無不合，故抗告人之抗告，並無
    理由，應予駁回。
四、據上論結，應依道路交通案件處理辦法第二十六條、刑事訴訟法第四百十二條，
    裁定如主文。
中    華    民    國      九十一      年      七      月     二十六   日
                              臺灣高等法院高雄分院刑事第一庭
                                  審判長法官  王光照
                                        法官  黃壽燕
                                        法官  黃仁松
右正本證明與原本無異。
不得再抗告。
                                  法院書記官  呂明燕
中    華    民    國      九十一      年      七      月     二十六   日
